臺灣基隆地方法院交通事件裁定　　　　100年度交聲字第536號
原處分機關　交通部公路總局臺北區監理所基隆監理站
異　議　人
即受處分人　張曜麟
上列異議人即受處分人因違反道路交通管理處罰條例案件，對於
交通部公路總局臺北區監理所基隆監理站於民國98年12月17日所
為之自裁字第CG0000000號處分（原舉發案號：北縣警交字第CG0
000000號），聲明異議，本院裁定如下：
    主  文
原處分撤銷。
張曜麟汽車駕駛人轉彎時，不依標誌、標線、號誌指示，處罰鍰
新臺幣壹仟捌佰元，並記違規點數壹點。
    理  由
一、原處分意旨略以：異議人即受處分人（下稱異議人）於民國
    97年12月28日上午10時35分許，騎乘車牌號碼K5C-396 號重
    型機車行經臺北縣汐止市（現改制為新北市汐止區○○○路
    ○段與中興街口處（往五堵方向），為臺北縣（現改制為新
    北市）政府警察局警員逕行舉發「不依標誌、標線號誌指示
    （機車未依兩段式左轉）」違規，原舉發單位台北縣（現改
    制為新北市）政府警察局以北縣警交字第CG0000000 號舉發
    違反道路交通管理事件通知單，以異議人違反道路交通管理
    處罰條例第48條第1 項第2 款之規定逕行掣單舉發。嗣異議
    人未依規定期限至原處分機關陳述意見或聽候裁決，且未依
    規定期限繳納罰鍰，原處分機關乃依道路交通管理事件統一
    裁罰基準及處理細則第44條規定，於98年12月17日以自裁字
    第CG0000000 號裁決書裁處異議人罰鍰新臺幣1,800 元。異
    議人收受裁決書後，於100 年10月12日具狀聲明異議，嗣原
    處分機關函詢本件違規情形，新北市政府警察局以100 年10
    月28日北警交字第1001496362號函覆本件違規屬實等語，是
    原處分應無不合等語。
二、異議意旨略以：(一)依違規照片所示，現場已有綠燈及左轉燈
    號。(二)機車兩段式左轉區，僅能容一車左右待放，且不明顯
    ，現場亦無兩段式機車待轉標誌或號誌，爰請求撤銷原處分
    云云。
三、按汽車駕駛人轉彎時，有下列情形之一者，處新臺幣600 元
    以上1800元以下罰鍰：二不依標誌、標線、號誌指示。又汽
    車駕駛人有下列各款所列條款之一者，除依原條款處罰鍰外
    ，並予記點：一有第48條情形之一者，各記違規點數一點。
    道路交通管理處罰條例第48條第1 項第2 款、第63條第1 項
    第1 款亦有明定。次按機器腳踏車行駛至交岔路口，其轉彎
    ，應依標誌或標線之規定行駛，道路交通安全規則第99條第
    2 項前段亦有明訂。再道路交通安全規則第2 條第1 項第1
    款及道路交通管理處罰條例第3 條第8 款均明文規定該等有
    關道路交通管理法規所指之「汽車」均包含「機器腳踏車」
    ，合先敘明。
四、經查：
  (一)原處分機關所為本件自裁字第CG0000000 號裁決書經交寄郵
    局以掛號郵寄至異議人之戶籍地址即臺北縣中和市（現改制
    為新北市中和區○○○里○○街10之7 號，因未獲會晤本人
    ，亦無受領文書之同居人、受雇人或應送達處所之接收郵件
    人員，故於98年12月23日將上開裁決書寄存於送達地之郵政
    機關即中和宜安郵局，並作成送達通知書2 份，其中1 份黏
    貼於應受送達人住居所門首，另1 份置於該送達處所信箱或
    其他適當位置，以為送達等情，有交通部公路總局臺北區監
    理所基隆監理站送達證書影本1 份在卷可參（見本院卷）。
    原處分機關固向異議人之戶籍地址為寄存送達，惟按戶籍法
    為戶籍登記之行政管理規定，戶籍地址乃係依戶籍法所為登
    記之事項，戶籍地址並非為認定住所之唯一標準（最高法院
    93年度臺抗字第393 號裁定意旨參照），而本件異議人於公
    路監理機關所登記之車籍地址為「新北市○○區○○路二段
    63巷19號」，此有本院電話紀錄表及交通部公路總局臺北區
    監理所基隆監理站檢附之機車車籍查詢1 紙在卷可稽（見本
    院卷），上情如原處分機關稍加查證即不難查知。再觀諸本
    件舉發通知單上之車主地址欄亦係記載「臺北縣汐止市（現
    已改制為新北市○○區○○段63巷19號」（見本院卷），則
    原處分機關既得查知異議人所登載之前揭車籍地址，即不應
    拘泥於戶籍地址為送達處所，仍應一併就異議人前陳報且未
    變更之「新北市○○區○○路二段63巷19號」址為送達，原
    處分機關竟未就異議人陳報之「新北市○○區○○路二段63
    巷19號」址為送達，即不生合法送達之效力。是本件裁決書
    既未合法送達予異議人，異議期間無從起算，異議人雖遲至
    100 年10月12日始聲明異議，仍應視為未逾期，而由本院受
    理之。
  (二)異議人於前揭時地騎乘車號K5C-396 號重型機車，行經新北
    市○○區○○路一段與中興街口之際，未為兩段式左轉，而
    逕行自外側車道直接左轉之事實，異議人就此並不爭執，並
    有現場舉發照片2 幀在卷可稽。是異議人確有未為兩段式左
    轉之行為，應堪認定。
  (三)又觀之現場舉發照片，可悉本件交叉路口之外側車道，其上
    有劃設機車待轉格，該機車待轉格標線之外形、大小、內容
    ，均屬清晰明顯，而無模糊不清或遭遮蔽無法辨識之情。且
    該路段為2 車道，內側車道地上亦清楚劃設「禁行機車左轉
    」標誌，從而，異議人騎乘機車行駛於該路段時，確有未依
    上開路段之標誌指示行駛之違規情事甚明。復按機器腳踏車
    行駛至交岔路口，其轉彎，應依標誌或標線之規定行駛；無
    標誌或標線者，內側車道設有禁行機車標誌或標線者，應依
    兩段方式進行左轉，不得由內側或其他車道左轉，道路交通
    安全規則道路交通安全規則第99條第2 項第1 款定有明文，
    異議人於行經上揭路段時，僅需對內側車道地面上所劃設之
    禁行機車左轉及慢車道旁之機車待轉區標誌稍加注意，即可
    清楚得知並遵守之，況異議人係領有機車駕駛執照之機車駕
    駛人，即應知悉且有遵守交通標誌、標線相關規定之義務，
    其疏未注意該處之交通標誌，因而違反行政法上義務，自不
    得主張免責。
五、綜上所述，異議人確有於前揭時、地騎乘本案機車轉彎時，
    不依標誌、標線號誌指示（即不依規定兩段式左轉）之違規
    行為，從而，原處分機關依道路交通管理處罰條例第48條第
    1 項第2 款，及違反道路交通管理事件統一裁罰基準表之規
    定，裁處受處分人罰鍰1,800 元，並依同條例第63條第1 項
    第1款 規定，併予記違規點數1 點，而原處分機關於本件竟
    僅裁處異議人罰鍰1,800 元，漏未記違規點數1 點，尚有違
    誤。是異議人聲明異議雖無理由，惟原處分機關所為處分既
    有前述可議之處，自亦無可維持，爰撤銷原處分，另論知如
    主文所示內容之處分。
據上論斷，應依道路交通管理處罰條例第87條第2 項，依道路交
通事件處理辦法第19條前段規定，裁定如主文。
中    華    民    國    100    年    12    月   30    日
                  交通法庭法  官  黃梅淑
以上正本證明與原本無異。
對於本件裁定如有不服，應於收受送達後5 日內，向本院提出抗
告書狀，敘述抗告之理由，抗告於臺灣高等法院。
中    華    民    國    100    年    12    月   30    日
                          書記官  丁妍君